【裁判字號】    95,交易,360
【裁判日期】    950929
【裁判案由】    妨害公務等
【裁判全文】
臺灣臺中地方法院刑事判決             95年度交易字第360號
公  訴  人  臺灣臺中地方法院檢察署檢察官
被      告  丙○○
選任辯護人  陳武璋律師
上列被告因妨害公務等案件，經檢察官提起公訴（九十五年度偵
字第一○二六五號），本院判決如下：
    主    文
丙○○服用酒類，不能安全駕駛動力交通工具而駕駛，處有期徒
刑參月；又殺人未遂，處有期徒刑陸年。應執行有期徒刑陸年貳
月。
    犯罪事實
一、丙○○明知其於民國九十五年四月二十九日二十時許，在臺
    中市○○路友人經營之檳榔攤飲酒，已因飲酒過量而有輕度
    酩酊、說話含糊、腳步不穩、多辯等酒醉症狀，達不能安全
    駕駛動力交通工具之狀況，仍於同日二十三時許，駕駛車牌
    號碼ＡＤ－三二一九號自小客車上路，由中彰快速道路之五
    權西路出口匝道轉往平面道路，沿臺中市南屯區○○○路○
    段由西往東方向行駛，因丙○○所駕駛之上開自小客車有改
    裝車燈，且未使用方向燈任意超車，引起正在巡邏之臺中市
    警察局交通隊警員戊○○、甲○○、丁○○等人之注意，遂
    由警員丁○○駕駛編號八○三號之警備車搭載小隊長戊○○
    、警員甲○○二人尾隨在後。嗣丙○○駕駛上開自小客車行
    經臺中市南屯區○○○路○段一○二○號前時，因丙○○發
    現前方有警方設置之臨檢站，為躲避警方之酒精測試，旋即
    自同路段第一○一八號前方之安全島缺口迴轉，警員丁○○
    隨即駕駛上開警備車加速上前，且打開警備車之警示燈，並
    由車牌號碼ＡＤ－三二一九號自小客車右側迴轉至該自小客
    車右前方，以上開警備車之車頭擋住丙○○所駕駛之上開自
    小客車，丙○○見狀隨即倒車，再駕駛上開自小客車往前行
    駛，擬由上開警備車與安全島中間之缺口駛離現場，警員丁○○復駕駛上開警備車向前行駛，再次以上開警備車之車頭
    阻擋上開自小客車，小隊長戊○○、警員甲○○見丙○○所
    駕駛之上開自小客車停車後，隨即下車上前盤查，警員甲○○站在上開自小客車左前方，小隊長戊○○則站在上開自小
    客車之右前方，小隊長戊○○、警員甲○○均以指揮棒示意
    丙○○下車接受盤查，詎丙○○預見以其駕駛之自小客車衝
    撞站立於其車前之警員甲○○，有可能發生撞輾死警員甲○○之結果，而其亦無從確信警員甲○○必能及時跳開而不會
    發生撞輾死警員甲○○之結果，竟基於妨害公務及縱使撞輾
    死警員甲○○亦不違背其本意之殺人不確定故意，無視甲○○阻擋於車前，先倒車向後，加速向前擬衝撞甲○○逃離現
    場，甲○○見狀乃向左後側跳開並同時掏槍朝上開自小客車
    左前輪開槍射擊一槍，始免遭衝撞因而未致生死亡之結果，
    丙○○並以此方式對於依法執行職務之警員甲○○當場施以
    強暴，嗣因丙○○所駕駛之上開自小客車撞及安全島二次後
    ，滑行至同路段第一○六六號前始停於路旁，丙○○因被子
    彈貫穿左手臂及左大腿而受有槍傷，經送林新醫院急救並測
    試酒精濃度，發現其血液中酒精濃度高達一二一點六六ｍｇ
    ／ｄＬ，換算成呼氣酒精濃度為每公升零點五七九毫克（起
    訴書誤載為每公升零點六六毫克）。
二、案經臺中市警察局移送臺灣臺中地方法院檢察署檢察官偵查
    起訴。
    理    由
壹、證據能力之說明：
一、按被告以外之人於審判外之言詞或書面陳述，除法律有規定
    者外，不得作為證據，刑事訴訟法第一百五十九條第一項定
    有明文。證人在陳述過去之事實，該陳述是否真實，涉及證
    人之知覺、記憶、表達能力及真誠性。而證人知覺及記憶的
    瑕疵、表達之不精確，均有可能造成事實的扭曲，又證人可
    能礙於情面而未完全陳述事實原委，亦可能為了迴護某人，
    刻意為不實或扭曲之陳述，或者為了陷害他人，捏造虛偽之
    證詞。證人陳述過去事實既可能有如此嚴重之瑕疵及真誠性
    的問題，唯有透過具結及詰問程序之後，確認證人之陳述並
    無前述瑕疵，其證詞始能採信。傳聞證據除法律所規定之例
    外，其不能採為證據之原因即在於證人於審判外之陳述並未
    經具結程序以擔保其陳述之可信度，亦無法以詰問方式發現
    證人可能有的知覺、記憶、表達之瑕疵及證人之真誠性。證
    人審判外之陳述，雖未經詰問或具結，但有時在特殊的情形
    下，該證人的陳述，依據經驗法則，可相信為真實，傳聞法
    則乃例外承認得為證據。而檢察官代表國家偵查犯罪、實施
    公訴，依法其有訊問被告、證人及鑑定人之權，證人、鑑定
    人且須具結，而實務運作時，偵查中檢察官向被告以外之人
    所取得之陳述，原則上均能遵守法律規定，不致違法取供，
    其可信性極高，故刑事訴訟法第一百五十九條第二項明定被
    告以外之人於偵查中向檢察官所為陳述，除顯有不可信之情
    況者外，得為證據。而所謂「顯有不可信之情況」，係被告
    以外之人向檢察官所為之陳述，具備證據容許性之消極要件
    ，法院應審酌其陳述時之外部客觀情況有無可信性，以為判
    斷，並非指陳述內容之真實性或信用性而言（最高法院九十
    五年度台上字第四六二二號判決意旨參照），故應依被告以
    外之人為陳述時，是否出於真意、有無違法取供之情事等客
    觀上之環境或條件而為判斷，故應就偵查訊問筆錄製作之原
    因、過程及其功能等加以觀察其信用性，據以判斷該傳聞證
    據是否有顯不可信或有特別可信之情況而例外具有證據能力
    。至被告以外之人之陳述有無前後矛盾或與事實不符之情形
    ，應僅屬證明力高低之範疇，尚非其陳述是否得為證據之認
    定依據。次按刑事審判為發現實質之真實，採直接審理及言
    詞審理主義，證據資料必須能由法院以直接及言詞審理之方
    式加以調查，證人不得以書面陳述，必須到庭以言詞陳述，
    始具證據能力，而得採為判斷之依據。司法警察官本於其職
    務作成之報告文書，或係基於他人之陳述而作成，或係基於
    其本身之見聞而撰具，均無從由法院依直接及言詞審理方式
    加以調查，應無證據能力，不能認為刑事訴訟法第一百六十
    五條第一項所稱「其他文書可為證據者」之證據書類，縱令
    已將之向被告宣讀或告以要旨，依同法第一百五十五條第二
    項規定，亦不能遽採為有罪判決之論據（最高法院九十五年
    度台上字第三三四三號判決意旨參照）。末按除顯有不可信
    之情況外，公務員職務上製作之紀錄文書、證明文書亦得為
    證據，刑事訴訟法第一百五十九條之四第一款定有明文。公
    務員職務上製作之紀錄文書、證明文書如被提出於法院，用
    以證明文書所載事項真實者，性質上亦不失為傳聞證據之一
    種，但因該等文書係公務員在履行其公的義務過程中所準備
    之文書，因製作此類文書之公務員在職務上負有誠實完成之
    義務，且公務員具有必須正確地記錄自己本身行動之義務，
    若有錯誤、虛偽，公務員可能因此負擔刑事及行政責任，因
    此可認定此類書面證據除顯有不可信之情況外，在性質上其
    可信度獲得高度之保障。本件檢察官提出證人甲○○、丁○○於偵查中之證詞、警員甲○○之職務報告、道路交通事故
    現場圖為證，惟被告均否認有證據能力，茲分別說明如下：
二、無證據能力部分：
    職務報告為本件攔檢之警員甲○○於臺中市警察局交通隊所
    製作，故本質上應屬證人於審判外之書面陳述，既未經具結
    ，亦無同法第一百五十九條之三各款所列之情形，並未具有
    較可信之特別情況，且為證明犯罪事實存否所必要，依前開
    說明可知，自無證據能力，而不得作為證據。
三、有證據能力部分：
  (一)證人甲○○、丁○○二人於偵查中之證述，均係於偵查中向
    檢察官所為之陳述，且均經檢察官告以具結之義務及偽證罪
    之處罰而為具結，並有證人結文二紙附卷可稽，如有虛偽不
    實，即須受偽證罪之處罰，再參以檢察官所詢問證人甲○○
    、丁○○二人之問題分別為「四月三十日凌晨在五權西路二
    段執行勤務之人員？」、「駕駛如何受傷？」、「處理現場
    有無檢視子彈擊入孔？」、「你站在駕駛左前方攔截時丙○○坐在何處？」、「補充？」、「四月三十日有參與本勤務
    ？」、「補充？」等，是檢察官並無誘導證人甲○○、丁○○二人為被告不利陳述之情形，檢察官訊問之問題均係未為
    價值判斷之中性問題，故本件證人甲○○、丁○○二人於偵
    查中向檢察官證述時，客觀上之環境條件並無足以影響證人
    甲○○、丁○○二人證述之情形，且證人甲○○、丁○○二
    人於偵查中之證述復係經具結後所為，亦足以取代審判中反
    對詰問之可信性保證，依據前開說明，自得作為證據。
  (二)本件道路交通事故現場圖係交通警察機關對於交通事故之現
    場，於勘查、蒐證後所作之報告，其記載之內容，包括地點
    、被告所駕駛之自小客車所停之位置、現場狀況、擦撞痕跡
    、胎擦痕等交通事故現場各種情狀之紀錄，此等交通事故現
    場圖，製作警員有據實記載之義務，況本件之道路交通事故
    現場圖僅記載現場各種客觀情狀，製圖人並未加入個人判斷
    之意見，性質上可信性極高，且至審判期日，現場已歷相當
    時日，已無重建之可能，實有尊重現場圖之必要性。準此，
    應認為其法律性質屬於刑事訴訟法第一百五十九條之四第一
    款「公務員職務上製作之紀錄文書」，而有證據能力。
貳、認定犯罪事實所憑之證據及論罪科刑：
一、訊據被告丙○○坦承有於上開時地酒醉駕車之事實，而被告
    丙○○經送往林新醫院急救並抽血檢驗發現其血液中酒精濃
    度高達一二一點六六ｍｇ／ｄＬ，換算成呼氣酒精濃度為每
    公升零點五七九毫克，此有血清免疫學檢查結果一紙在卷可
    稽，依卷附之血液中酒精濃度與酒醉程度及呈現症狀之關係
    表所示，被告當時已呈現輕度酩酊、說話含糊、腳步不穩、
    嘔心、多辯等症狀。又飲酒後體內酒精濃度每公升零點五五
    毫克至每公升零點七五毫克，其肇事率約正常人之十倍至二
    十五倍，此有酒精濃度與肇事率之關係對照表可參，被告確
    已酒醉達於不能安全駕駛動力交通工具之程度，被告服用酒
    類，不能安全駕駛動力交通工具而駕駛部分犯行，洵堪認定
    。
二、訊據被告丙○○矢口否認有妨害公務及殺人未遂等犯行，辯
    稱：我真的沒有衝撞員警的意圖，也沒有這個意思云云。經
    查：
  (一)被告丙○○於九十五年四月二十九日二十三時許，駕駛車牌
    號碼ＡＤ－三二一九號自小客車，在臺中市南屯區○○○路
    第一○一八號前方之安全島缺口迴轉，警員丁○○隨即駕駛
    上開警備車加速上前，且打開警備車之警示燈，並由上開自
    小客車右側迴轉至該自小客車右前方，以上開警備車之車頭
    擋住丙○○所駕駛之上開自小客車之事實，業據被告丙○○
    於警詢時供述明確，據其供稱：伊開到五權西路近向上路時
    ，發現前方約二百公尺處有警方臨時路檢站，於是伊在路檢
    站前方道路缺口處迴轉，迴轉後，突然看到有一部車，從伊
    車右後方快速停到伊車前，然後閃警燈等語（見警卷第十頁
    ），並經證人即警員甲○○、丁○○於偵查及本院審理時證
    述明確（見偵查卷第十一頁至第十三頁、本院卷第五五頁、
    第五六頁、第六六頁、第六七頁），核與證人即臺中市警察
    局交通隊小隊長戊○○於本院審理時證述之情節相符（見本
    院卷第七三頁、第七四頁、第七五頁），且有證人即警員甲○○、丁○○、戊○○於空白之臺中市警察局交通對執行取
    締危險駕車使用槍械現場圖標示上開自小客車與警備車位置
    之現場圖三紙在卷可參，而被告丙○○於警詢時供稱：因伊
    有小酌幾杯，而且開車，所以看見警方臨檢，伊怕被查到，
    所以迴轉，以免被查到等語（見警卷第十一頁），其於偵查
    中亦供稱：在五權西路遇到臨檢站，是向上路或向上南路的
    前方臨檢站，因為伊有喝酒，所以在前方的缺口處迴轉等語
    （見偵查卷第十六頁），復於本院審理時供稱：伊為了規避
    前方警方所設置之臨檢站而在臺中市南屯區○○○路第一○
    一八號前之安全島缺口迴轉等語（見本院卷第一一八頁），
    可見被告丙○○當時係因酒後駕車唯恐遭警方取締，為逃避
    警方之臨檢而於臺中市南屯區○○○路第一○一八號前方之
    安全島缺口迴轉等情，應無疑義。
  (二)證人即警員丁○○於上開時地所駕駛之警備車雖係休旅車款
    式，但與一般警車之塗裝相同，均為黑白相間之塗裝等情，
    業經證人即警員甲○○、丁○○、戊○○於本院審理時證述
    明確（見本院卷第五六頁、第七二頁、第七九頁）。被告丙○○雖辯稱：不清楚那台車為何要攔伊，也不知道那台是什
    麼車，不知道車號及顏色，因為伊的車型比較低，車頂還不
    到警方車輛的車窗下緣，且擋風玻璃的隔熱紙顏色比較深，
    伊不確定是一般車輛還是警車云云，然被告丙○○於警詢時
    供稱：伊在被攔停前，有看見中清路、環中路、一個不知路
    名的路口以及五權西路與向上路口各有一個警方路檢點，總
    共有四個路檢點等語（見警卷第十一頁），且其於本院審理
    時陳稱：因為前方有標準路檢的閃光警示燈，所伊知道是路
    檢點，檳榔攤與臨檢站的警示燈不一樣等語（見本院卷第一
    一九頁），被告丙○○於上開時地被攔停前，能清楚記憶四
    個不同地點之警方路檢點，且可明確區分檳榔攤之閃光廣告
    燈與警方閃光警示燈之不同，自係被告丙○○當時為躲避警
    方酒測，對於警方所設置之路檢點均特別注意所致。又證人
    即警員丁○○所駕駛之上開警備車於攔停被告丙○○所駕駛
    之上開自小客車時有開啟警示燈等情，已如前述，且被告丙○○於警詢時亦供稱：該車完全停住時，伊才看見亮警燈等
    語（見警卷第十頁），而本件攔停之警備車雖係休旅車之款
    式，但黑白相間之警車塗裝，明顯與外觀單一色調之一般車
    輛不同，且警車之警示燈係閃爍之紅、藍燈光，在夜間十分
    顯眼，被告丙○○當時在迴轉前既已發現前方警方臨檢站之
    警示燈，但卻未發現近距離攔停之警備車警示燈以及警車之
    塗裝，實有悖於常情。再者，被告丙○○於本院審理時陳稱
    ：案發前並未與他人發生爭執等語（見本院卷第一一七頁）
    ，則被告丙○○被攔停前既無與人發生爭執，其駕車迴轉後
    無端遭他人以車輛截住去路，迫使其停車，衡情，自應確認
    對方之身分及目的，倘若對方欲對其不利，警方之臨檢站即
    在附近，大可按喇叭引起警方注意，或倒車駛往警方之臨檢
    站求援，惟被告丙○○卻急於駕車自缺口處駛離現場，顯有
    違常理。再參以被告丙○○於本院審理時供稱：是因為酒駕
    讓伊決定衝過去等語（見本院卷第一一六頁），故酒後駕車
    顯然是被告丙○○決定被攔停後要自缺口處駛離現場之主要
    原因，顯見被告丙○○當時確實知悉係遭警車攔停。是被告
    丙○○事後翻異前詞，於本院審理時先稱：伊當時不瞭解那
    輛休旅車就是警車云云（見本院卷第一一五頁），嗣又改稱
    ：不確定是一般車輛還是警車云云（見本院卷第一一五頁）
    ，復又陳稱：伊當下有預期可能是警車，也有可能是一般車
    輛云云（見本院卷第一一七頁），顯係臨訟卸責之詞，殊無
    可採。
  (三)證人即警員甲○○、證人即小隊長戊○○於攔停被告丙○○
    所駕駛之上開自小客車後，分別站立於上開自小客車之左前
    方、右前方，並示意被告丙○○下車受檢等情，業據證人即
    警員甲○○、丁○○於偵查中及本院審理時證述甚詳（見偵
    查卷第十二頁、本院卷第五六頁、第五八頁、第六九頁、第
    七十頁），且經證人即小隊長戊○○於本院審理時證述無誤
    （見本院卷第七五頁），惟被告丙○○於偵查中辯稱：被攔
    停後不清楚幾個人下車，下車的人員站何處伊也不清楚，伊
    只知道前方沒有人等語（見偵查卷第十六頁），其於本院審
    理時則辯稱：伊不知道缺口處有人等語（見本院卷第一一七
    頁），然證人即警員丁○○所駕駛之上開警備車既已經將被
    告丙○○所駕駛之上開自小客車攔停，衡情，自不可能未下
    車對駕駛人為盤查，再參以被告於偵查及本院審理時均自承
    當時有倒車等情（見偵查卷第十七頁、本院卷第一一七頁）
    ，此與證人即警員甲○○、丁○○於偵查中及本院審理時證
    述被告丙○○被攔停後有倒車之情節相符（見偵查卷第十二
    頁、本院卷第五八頁、第六八頁），且經證人即小隊長戊○○於本院審理時證述無訛（第七五頁、第七六頁），則上開
    警備車既已以車頭攔停被告所駕駛之上開自小客車，兩車之
    距離自然十分接近，證人即警員甲○○、戊○○下車示意駕
    駛人停車受檢時，被告丙○○尚能倒車二次，可見證人即警
    員甲○○、戊○○並非在被告丙○○所駕駛之上開自小客車
    後方，故證人即警員甲○○、戊○○、丁○○上開證述，自
    非無據。而證人即警員甲○○於本院審理時證稱：伊當時是
    著警察制服，並穿有反光背心，指揮棒在下車時是掛在腰際
    ，指揮棒上的燈光是開啟的，戊○○跟伊穿的一樣等語（見
    本院卷第五九頁、第六一頁、第六二頁），證人即警員丁○○於本院審理時則證稱：甲○○、戊○○穿警察制服、警用
    反光背心，甲○○有帶指揮棒，指揮棒的燈有開，甲○○站
    在被告車頭前時，指揮棒是亮著等語（見本院卷第七二頁）
    ，證人即小隊長戊○○於本院審理時亦證述：伊與甲○○當
    時都是著警察制服、反光背心、拿指揮棒，指揮棒的燈有開
    等語（見本院卷第八十頁），而證人甲○○、丁○○於偵審
    中之前開證述以及證人戊○○於本院審理時所為之上開證述
    ，均係具結後所為，如有虛偽不實，即須受偽證罪之處罰，
    證人甲○○、丁○○、戊○○與被告丙○○並無仇恨怨隙，
    豈有甘冒受偽證罪刑事追訴之風險，設詞構陷被告丙○○之
    可能，再者，由卷附之「蘋果日報」報導本件之新聞照片觀
    之，照片內之現場警員確實有身著反光背心之情形，且由警
    方所拍攝之編號一、三、五、十三、十五、二十三號等現場
    照片亦可看出現場有警員穿著反光背心並持指揮棒之情形，
    益見證人甲○○、丁○○、戊○○所證述甲○○、戊○○均
    有穿反光背心及持指揮棒等語，並非子虛，而可採信。被告
    丙○○於偵查中自承伊當時有開大燈等情（見偵查卷第十六
    頁），則證人即警員甲○○、戊○○當時均著有反光背心，
    在燈光之照射下十分明顯，此由警方所拍攝之現場照片即可
    看出，而被告丙○○所駕駛之上開自小客車既然有開車燈，
    自不可能未發現身著反光背心之證人甲○○、戊○○分別站
    立於上開自小客車之左前方及右前方，被告丙○○辯稱：當
    時沒有看到警員著反光背心云云，顯係避就之詞，委無足採
    。
  (四)證人即警員甲○○於偵查中證稱：伊叫駕駛停車，當時手扶
    槍身作預備動作，伊喝令駕駛下車，駕駛並未下車，倒車後
    再向前行駛，向伊站立之缺口處衝撞，沒有撞到巡車，有撞
    到安全島，伊即時閃避，並於閃避同時開槍，就伊一人開槍
    ，對著駕駛車的左前輪開一槍等語（見偵查卷第十二頁），
    其於本院審理時證述：伊向左後閃避，對著被告的輪胎開槍
    ，被告向伊衝撞，約距離伊三步的距離，伊向左後方閃避，
    退後約一步半，對著被告的左前輪開槍等語（見本院卷第五
    九頁），而證人即警員丁○○於偵查中證稱：駕駛並未下車
    ，先倒車數公尺後往甲○○站立方向衝撞過去，甲○○在衝
    撞當時閃避，並同時掏槍往左前輪胎射擊等語（見偵查卷第
    十二頁），復據其於本院審理時證稱：甲○○站的位置在被
    告車輛要前進的位置，伊有看到甲○○跳開並且開槍等語（
    見本院卷第七十頁），且證人即小隊長戊○○於本院審理時
    亦證稱：甲○○示意被告下車受檢，被告沒有下車，被告倒
    車要撞甲○○，甲○○才開槍，是在被告要衝撞甲○○，甲○○才拿槍出來，甲○○是跳開的同時開槍等語（見本院卷
    第七七頁），可見證人甲○○係在被告丙○○第二次倒車後
    ，再度向前往缺口處行駛時跳開閃避並同時開槍射擊，而由
    卷附之編號十五至十七號現場照片觀之，可知證人甲○○開
    槍射擊後手槍子彈彈殼掉落的位置係在安全島缺口附近之內
    側車道上，可見證人即警員甲○○當時站立之位置應係在內
    側車道上，應無疑義。又被告丙○○於警詢時自承警備車與
    安全島之距離約一個車身穿過之寬幅等情（見警卷第十二頁
    ），核與證人即警員甲○○於本院審理時證述警車到安全島
    之距離約一台車寬度之情節相符（見本院卷第五八頁），可
    見警備車與安全島間之缺口係位於該路段之內側車道上，益
    證證人即警員丁○○所證述甲○○站的位置在被告車輛要前
    進的位置等語，並非無據。
  (五)證人即警員甲○○、丁○○及戊○○係因發現被告丙○○所
    駕駛之上開自小客車有改裝車燈，且未打方向燈，任意超車
    行駛，乃尾隨在後等情，業據證人即警員甲○○、丁○○於
    偵查中及本院審理時證述明確（見偵查卷第十二頁、本院卷
    第五五頁、第六六頁），且經證人即小隊長戊○○於本院審
    理時證述無誤（見本院卷第七三頁、第七四頁），則證人即
    警員甲○○、丁○○及戊○○僅係因被告丙○○有違規之行
    為而尾隨被告丙○○所駕駛之上開自小客車，並非懷疑被告
    丙○○有何犯罪嫌疑，況被告丙○○所駕駛之車牌號碼ＡＤ
    －三二一九號自小客車為其所有，並非贓車，此有車籍作業
    查詢系統查詢認可資料一紙附卷可稽，再參以證人甲○○於
    本院審理時證稱：倒車和衝撞是連貫的動作，伊完全來不及
    反應，正常情況下，看到警方穿著正式制服及警用反光背心
    ，受攔檢的人都會停車，不會有衝撞的行為等語（見本院卷
    第六十頁），故證人即警員甲○○下車盤查時，主觀上即認
    為僅係單純取締交通違規，並未預料被告丙○○會有駕車衝
    撞之行為，而證人即警員丁○○於本院審理時亦證稱：被告
    又第二次倒退，伊來不及再往前攔阻，被告就往巡邏車和安
    全島之間的缺口衝出去，如果甲○○、戊○○沒有作反應，
    會撞到甲○○，應該不會撞到戊○○等語（見本院卷第六八
    頁、第七三頁），倘被告丙○○僅係單純不服指揮稽查而逃
    逸，並未駕車衝撞，衡諸常情，證人甲○○係臺中市警察局
    交通隊警員，當天又係執行取締危險駕駛勤務，自當知悉可
    依道路交通管理處罰條例第七條之二第一項第四款之規定予
    以逕行舉發即可，且其與被告丙○○素不相識，亦無怨隙，
    實無甘冒不當或違法使用槍枝可能受刑事追訴及民事損害賠
    償之風險，而貿然使用槍枝之動機。
  (六)辯護意旨雖以被告丙○○所受之槍傷係子彈貫穿左上臂及左
    大腿，子彈之彈道係由上往下，因此證人即警員甲○○係由
    上往下開槍，才能造成被告丙○○這樣的傷勢，所以證人即
    警員甲○○當時並非站立於車前，又被告丙○○倒車後可選
    擇自警車右方離去，亦可選擇自警車與安全島之缺口離去，
    被告丙○○係因為車前並無人站立，才會選擇駕車從該缺口
    離去，況警員執行勤務時亦會考量到自身安全，不可能會選
    擇站立在車前，而被告丙○○在駕車自安全島缺口迴轉時亦
    有停等對向車道之車輛，故被告之目的顯然不是為了傷人，
    而認為被告丙○○並無駕車衝撞證人即員警甲○○之行為云
    云。惟證人即警員甲○○係於閃避被告丙○○所駕駛之上開
    自小客車之同時拔槍射擊之事實，已如前述，是被告丙○○
    及證人即警員甲○○當時均處於移動之狀態，則子彈彈道之
    行進方向及所造成之破壞，自與射擊者射擊靜止目標物之情
    形有別，尚難僅以被告丙○○之左手臂及左大腿受子彈貫穿
    即推論證人即警員甲○○係由被告丙○○之上方往下射擊之
    事實，亦無從據此而認被告丙○○所駕駛之上開自小客車前
    方並無人站立之事實。又酒後駕車係被告丙○○決定被攔停
    後要自缺口處駛離現場之主要原因等情，如前所述，故被告
    丙○○倒車之行為，顯然是為了調整車頭方向，避開攔停之
    警車，並利用倒車之距離加快車速，駛離現場，尚難以被告
    丙○○倒車後未選擇自警車右方駛離，即遽而推論警車與安
    全島之缺口並無人站立之事實。再者，被告丙○○駕駛上開
    自小客車在安全島缺口處停等對向車道之車輛，此乃維護自
    身安全之行為，倘被告丙○○強行駕車迴轉，自極易與對向
    車道所行駛之車輛發生車禍事故，實與被告丙○○有無駕車
    衝撞證人即警員甲○○無關，自難憑此而為被告丙○○有利
    之認定。
  (七)按道路上之行人若站於車前，對於汽車突如其來之衝撞，其
    閃避之反應時間僅在一瞬間，又若汽車衝撞無任何保護措施
    之行人，甚或進而輾過人之身體，在車輛重量壓力下，撞壓
    之力量十分強大，對於人體會成極大之傷害，此等狀況下將
    會發生死亡結果之可能，此為一般社會大眾均知悉之事，被
    告丙○○係二十七歲心智正常之成年人自難諉為不知，惟被
    告丙○○竟因逃逸路線受阻，明知證人即警員甲○○站立於
    其車輛前方，且內側車道旁有安全島，若證人即警員甲○○
    閃避不及或閃避時遭安全島絆倒，即可能發生被汽車輾過之
    情形，竟猶駕車加速向前行駛，顯係為逃離警方之盤查而故
    意衝撞證人即警員甲○○以利離去，再參以卷附之道路交通
    事故現場圖可知被告丙○○所駕駛之上開自小客車衝出警備
    車與安全島之缺口後，撞及安全島兩次，在路面分別留下十
    八點五公尺、七十三點四公尺之胎擦痕，並在安全島上留下
    兩處擦撞痕跡，另由卷附之編號九現場照片觀之，被告丙○○所駕駛之上開自小客車左前輪爆胎、鋁圈變形，足見當時
    該自小客車衝撞力量之大，適足以證明被告丙○○顯有因此
    而發生證人即警員甲○○死亡之結果，亦在所不惜之故意，
    亦即其容任實現構成要件或聽任死亡結果發生之心態，具有
    殺人之不確定故意甚明。此外，並有道路交通事故現場圖一
    紙、現場照片六十幀附卷可參，從而，本件事證明確，被告
    殺人未遂及妨害公務之犯行，均堪認定。
三、核被告丙○○所為，係犯刑法刑第一百八十五條之三之服用
    酒類不能安全駕駛動力交通工具而駕駛罪，同法第一百三十
    五條第一項之對於公務員依法執行職務時施強暴罪、同法第
    二百七十一條第二項、第一項之殺人未遂罪。被告以一駕車
    衝撞員警之行為，同時觸犯殺人未遂及妨害公務二罪名，為
    想像競合犯，應從一重之殺人未遂罪處斷。被告丙○○有關
    刑法第二百七十一條第二項、第一項之殺人未遂犯行，公訴
    意旨雖未論及，然既與前開起訴妨害公務部分，有想像競合
    犯裁判上一罪關係，本為起訴效力所及，本院自應併予審理
    ，附此說明。又被告所犯上開服用酒類不能安全駕駛動力交
    通工具而駕駛、殺人未遂二罪間，犯意各別，犯罪構成要件
    不同，應予分論併罰。又被告雖已著手於殺人之行為，然未
    生死亡之結果，其所犯殺人未遂罪部分，應依刑法第二十六
    條前段之規定減輕其刑。爰審酌被告素行、無視政府法令之
    宣導，猶酒後駕車，態度輕率，並為逃避警方之取締，駕車
    衝撞執行公務之員警，視他人之生命為無物，惡性重大，兼
    衡其犯罪之動機、目的、手段，及犯後僅坦承公共危險犯行
    ，猶飾詞否認妨害公務及殺人未遂犯行，態度不佳等一切情
    狀，分別量處如主文所示之刑，並定其應執行之刑，以資懲
    儆。
四、新舊法比較問題：
  (一)被告行為後，刑法第三十三條第五款業於九十四年二月二日
    以華總一義字第○九四○○○一四九○一號令修正公布，並
    自九十五年七月一日起施行；修正後刑法第三十三條第五款
    規定「罰金：新臺幣一千元以上，以百元計算之。」，與修
    正前刑法第三十三條第五款規定「罰金：一元以上。」不同
    。比較新舊法結果，以舊法較有利於行為人，新法並無對被
    告較為有利之情形，故依刑法第二條第一項前段規定，本案
    關於刑法第一百三十五條第一項、第一百八十五條之三之法
    定刑罰金部分，自應適用行為時之法律即修正前刑法第三十
    三條第五款規定決定其罰金部分之法定刑。
  (二)再查被告行為後，業已增訂刑法施行法第一條之一，並規定
    ：「中華民國九十四年一月七日刑法修正施行後，刑法分則
    編所定罰金之貨幣單位為新臺幣。九十四年一月七日刑法修
    正時，刑法分則編未修正之條文定有罰金者，自九十四年一
    月七日刑法修正施行後，就其所定數額提高為三十倍。但七
    十二年六月二十六日至九十四年一月七日新增或修正之條文
    ，就其所定數額提高為三倍。」，是就現行刑法中，有關於
    罰金刑處罰之規定已有修正，惟經比較增訂之刑法施行法第
    一條之一與被告行為時之罰金罰鍰提高標準條例第一條前段
    、現行法規所定貨幣單位折算新臺幣條例第二條結果，二者
    規定適用之結果並無不同，則本件關於刑法第一百三十五條
    第一項之妨害公務罪及刑法第一百八十五條之三公共危險罪
    之法定刑罰金部分，即依被告行為時之舊法即依罰金罰鍰提
    高標準條例第一條前段為法條適用之依據。
  (三)關於被告定應執行刑之問題，修正前刑法第五十一條第五款
    規定：「宣告多數有期徒刑者，於各刑中之最長期以上，各
    刑合併之刑期以下，定其刑期。但不得逾二十年。」，而修
    正後刑法第五十一條第五款規定：「宣告多數有期徒刑者，
    於各刑中之最長期以上，各刑合併之刑期以下，定其刑期。
    但不得逾三十年。」，比較新舊法之結果，以舊法較有利於
    被告。
參、有關聲請調查證據之說明：
一、按當事人、代理人、辯護人或輔佐人聲請調查之證據，法院
    認為不必要者，得以裁定駁回之；證據不能調查者、與待證
    事實無重要關係者、待證事實已臻明瞭無再調查之必要者、
    同一證據再行聲請者，應認為不必要調查之證據，刑事訴訟
    法第一百六十三條之二定有明文。
二、本件辯護人雖聲請向林新醫院調取被告丙○○於九十五年四
    月三十日所受槍傷之所有就醫病歷資料，並將該病歷資料一
    併送憲兵學校鑑定，請憲兵學校就被告丙○○係坐於駕駛座
    上，且車輛位於臺中市○○○路上，而被告丙○○身高一七
    二公分，開槍警員身高一七三公分等為基礎，依被告丙○○
    受槍傷之子彈貫穿射入左上臂及左大腿之行徑路線，鑑定射
    擊人員射擊當時可能站立之位置、方向為何，射擊之角度為
    何，射擊人員係站立於馬路上或安全島上等項目，然本件證
    人即警員甲○○開槍當時，被告丙○○所駕駛之上開自小客
    車及證人即警員甲○○均屬動態，並非處於靜止之狀態，即
    使送鑑定機關為彈道重建（Trajectory Reconstruction ）
    之鑑定，亦僅得重建出現場之射擊熱區（hot zone），尚無
    從藉此確定證人即警員甲○○確切之射擊位置，故依彈道重
    建之鑑定要確認證人即警員甲○○開槍時之確定位置，顯無
    調查之可能性，況由證人即警員甲○○之開槍位置，非必然
    可得推論證人即警員甲○○跳開前所站立之位置，故證人即
    警員甲○○開槍之位置與被告丙○○有無駕車衝撞證人即警
    員甲○○之行為，並無待證事實之關連性，依據上開說明，
    本項證據調查並無必要，附此敘明。
據上論斷，應依刑事訴訟法第二百九十九條第一項前段，刑法第
二條第一項前段、第一百三十五條第一項、第一百八十五條之三
、第二百七十一條第二項、第一項、第五十五條、修正前刑法第
二十六條前段、修正前刑法第五十一條第五款，罰金罰鍰提高標
準條例第一條前段，判決如主文。
本案經檢察官乙○○到庭執行職務。
中    華    民    國    95    年    9     月    29    日
                  刑事第九庭    審判長法  官  陳得利
                                      法  官  何世全
                                      法  官  余德正
以上正本證明與原本無異。
如不服本判決，應於送達後十日內向本院提出上訴狀（須附繕
本），上訴於臺灣高等法院臺中分院。
                                      書記官  廖日晟
中    華    民    國    95    年    9     月    29    日
附錄論罪科刑法條
刑法第185條之3
服用毒品、麻醉藥品、酒類或其他相類之物，不能安全駕駛動力
交通工具而駕駛者，處一年以下有期徒刑、拘役或三萬元以下罰
金。
刑法第135條第1項
對於公務員依法執行職務時，施強暴脅迫者，處三年以下有期徒
刑、拘役或三百元以下罰金。
刑法第271條
殺人者，處死刑、無期徒刑或十年以上有期徒刑。
前項之未遂犯罰之。
預備犯第一項之罪者，處二年以下有期徒刑。


司法院資訊處製作；財團法人民間司法改革基金會備份。
